【裁判字號】    97,訴緝,194
【裁判日期】    971022
【裁判案由】    毒品危害防制條例
【裁判全文】
臺灣高雄地方法院刑事判決             97年度訴緝字第194號
公  訴  人  臺灣高雄地方法院檢察署檢察官
被      告  甲○○
上列被告因毒品危害防制條例案件，經檢察官提起公訴（96年度
毒偵字第7693號），嗣因被告就被訴事實為有罪之陳述，經本院
合議庭裁定由受命法官獨任依簡式審判程序審理，本院判決如下
：
    主  文
甲○○施用第一級毒品，累犯，處有期徒刑拾壹月；又施用第二
級毒品，累犯，處有期徒刑捌月。扣案之第二級毒品甲基安非他
命殘渣袋壹個、玻璃球吸食器（連接短橡皮管）壹組，均沒收銷
燬之；扣案之吸食器壹組，沒收之。應執行有期徒刑壹年伍月。
扣案之第二級毒品甲基安非他命殘渣袋壹個、玻璃球吸食器（連
接短橡皮管）壹組，均沒收銷燬之；扣案之吸食器壹組，沒收之
。
    事  實
一、甲○○前因施用毒品案件，由本院裁定觀察勒戒後，因無繼
    續施用之傾向期滿釋放，於民國87年9月2日，經檢察官以87
    年度偵字第19581 號處分不起訴確定；復因施用毒品案件，
    經本院先後於88年11月4 日及92年5 月30日，分別以88年度
    易字第4030號及92年訴字第1036號判處有期徒刑7 月及1 年
    確定並送執行，經假釋後付保護管束，於95年12月31日保護
    管束期滿未經撤銷假釋，已視為執行完畢。詎甲○○猶不知
    絕離毒品，於前開觀察、勒戒程序後5 年內再犯施用毒品罪
    ，並經依法追訴處罰完畢後，竟再於96年7 月23日下午1 時
    許，在其高雄市○○○路54巷15號之住處內，基於施用第二
    級毒品甲基安非他命之犯意，將第二級毒品甲基安非他命置
    入玻璃球內，再以火燒烤之方式，施用第二級毒品甲基安非
    他命1 次；另基於施用第一級毒品海洛因之犯意，於96年7
    月23日下午10時35分為警採尿時起回溯24小時內之某時（不
    含警力拘束期間），在不詳地點，以不詳方法施用第一級毒
    品海洛因1 次。嗣於同年7 月23日下午4 時25分許為警查獲
    ，扣得第二級毒品甲基安非他命殘渣袋1 個及吸食器、玻璃
    球吸食器（連接短橡皮管）各1 組，並將其尿液採集送驗，
    呈現嗎啡、甲基安非他命陽性反應，始悉上情。
二、案經高雄市政府警察局移送移送臺灣高雄地方法院檢察署檢
    察官偵查起訴。
    理  由
一、按本件被告甲○○所犯係死刑、無期徒刑、最輕本刑為3 年
    以上有期徒刑以外之罪，其於準備程序就前揭被訴事實為有
    罪之陳述，經受命法官告知簡式審判程序之旨，並聽取其與
    公訴人之意見後，本院認無不得或不宜改依簡式審判程序進
    行之處，爰依刑事訴訟法第273 條之1 第1 項、第284 條之
    1 ，裁定本件由受命法官獨任進行簡式審判程序，合先敘明
    。
二、上揭施用第一級、第二級毒品之事實，已據被告甲○○於本
    院審理中坦承不諱，且其於於查獲時為警所採驗之尿液，經
    送往高雄市立凱旋醫院以GC /MS方法（氣相層析/ 質譜儀法
    ）檢驗，結果確呈第一級毒品海洛因代謝後之嗎啡及第二級
    毒品甲基安非他命等陽性反應，此有高雄市立凱旋醫院96年
    8 月6 日編號A00000000 號濫用藥物尿液檢驗報告、高雄市
    政府警察局刑警大隊偵一隊三分隊偵辦毒品案尿液採證代碼
    對照表（尿液編號L3-009）各1 份附卷可稽（見偵一卷第36
    頁、第37頁），而海洛因施用入人體後，水解還原成嗎啡，
    再循嗎啡之代謝方式排出體外，已據行政院衛生署藥物食品
    檢驗局（73）藥檢壹字第3022 1號函說明綦詳，是以被告所
    施用之毒品應屬海洛因無訛；另扣案之晶體殘渣袋1 個、吸
    食器及玻璃球吸食器（連接短橡皮管）各1 組，經送驗結果
    ，其中晶體殘渣袋1 個、玻璃球吸食器（連接短橡皮管）1
    組均含第二級毒品甲基安非他命成分（陽性反應），扣案吸
    食器1 組則呈陰性反應，此亦有高雄醫學大學附設中和紀念
    醫院96年11月6 日報告編號：0000-000號至0000-000號檢驗
    報告在卷可參（見本院96年度訴字第4345號卷第32頁至第34
    頁），足認被告上開自白核與事實相符。又被告曾受如事實
    欄所載之觀察、勒戒處分，並於觀察、勒戒處分執行完畢後
    5 年內，再犯施用毒品罪而判處徒刑執行完畢等事實，亦有
    卷附本院院內索引卡紀錄表報表、臺灣高等法院被告前案紀
    錄表各1 份在卷可按（見本院97年度訴緝字第194 號卷第4
    頁至第16頁）。按毒品危害防制條例第20條、第23條於93年
    1 月9 日修正施行後，將施用毒品之刑事處遇程序，區分為
    「初犯」及「五年內再犯」、「五年後再犯」3 種，其立法
    理由謂：「初犯」經觀察、勒戒或強制戒治執行完畢釋放後
    ，「五年內再犯」者，因其再犯率甚高，原實施之觀察、勒
    戒及強制戒治既已無法收其實效，爰依法追訴或裁定交付審
    理。至於經觀察、勒戒或強制戒治執行完畢釋放後，「五年
    後再犯」者，前所實施之觀察、勒戒或強制戒治已足以遮斷
    其施用毒品之毒癮，為期自新及協助其斷除毒癮，仍適用「
    初犯」規定，先經觀察、勒戒或強制戒治之程序。從而依修
    正後之規定，僅限於「初犯」及「五年後再犯」二種情形，
    始應先經觀察、勒戒或強制戒治程序。倘被告於5 年內已再
    犯，經依法追訴處罰，縱其第3 次再度施用毒品之時間，在
    初犯經觀察、勒戒或強制戒治執行完畢釋放5 年以後，已不
    合於「五年後再犯」之規定，且因已於「五年內再犯」，顯
    見其再犯率甚高，原實施觀察、勒戒或強制戒治，已無法收
    其實效，即應依該條例第10條處罰，此有最高法院95年第7
    次刑事庭決議要旨可參。從而，被告於前開初犯觀察、勒戒
    處分執行完畢釋放後「五年內再犯」施用毒品罪，並經依法
    追訴處罰完畢，而本件被告再度施用毒品罪，已不合於「五
    年後再犯」之規定，揆諸前揭說明即應依毒品危害防制條例
    第10條第1 項、第2 項施用第一級、第二級毒品罪加以處罰
    。職是，本件事證明確，被告犯行洵堪認定，洵堪採為論罪
    科刑之依據。
三、按海洛因、甲基安非他命分別係毒品危害防制條例第2 條第
    2 項第1 、2 款所稱之第一、二級毒品，均不得持有、施用
    。被告竟持之以施用，核被告分別施用海洛因、甲基安非他
    命之行為，係犯該條例第10條第1 項之施用第一級毒品罪，
    及同條第2 項之施用第二級毒品罪。被告持有第一、二級毒
    品，嗣進而施用之，持有之低度行為應為施用之高度行為所
    吸收，均不另論罪。又被告上開所犯施用第一級毒品罪、施
    用第二級毒品罪，雖被告供承係同時將海洛因及甲基安非他
    命同時置入玻璃球內，再點火燒烤之方式同時施用等語（見
    本院97年度訴緝字第78號卷第4 頁），惟本件扣案玻璃球吸
    食器（連接短橡皮管）1 組，係被告施用甲基安非他命所用
    之物，業經被告於警詢中供述明確（見警卷第3 頁），且將
    經送驗結果，僅含有第二級毒品甲基安非他命成分（陽性反
    應），而另一吸食器1 組，則未經使用，並未驗出任何毒品
    成份，此均有高雄醫學大學附設中和紀念醫院96年11月6 日
    報告編號：0000-000號、0000-000號檢驗報告在卷可參（見
    本院96年度訴字第4345號卷第32頁至第33 頁） ，復參之被
    告曾於本院92年度訴字第1036號施用毒品案件審理中，自承
    係分別施用第一級、第二級毒品，並經本院分論併罰在案，
    亦有該份判決書在卷足參，均核與被告於警詢中之自白相符
    ，是被告於本院審理中所稱係同時施用2 毒之辯解，顯係事
    後飾卸之辭，諉無足採，應認被告所犯上開施用第一級、第
    二級毒品罪，係犯意各別，行為互殊，所觸犯構成要件不同
    ，自應予分論併罰。此外，被告曾犯如事實欄所載之前科，
    有前揭卷附臺灣高等法院被告前案紀錄表與臺灣高雄地方法
    院檢察署刑案資料查註紀錄表各1 份在卷可佐（見本院97年
    度訴緝字第194 號卷第4 頁至第16頁），其於受有期徒刑執
    行完畢後，5 年內故意再犯本件有期徒刑以上之罪，為累犯
    ，應依刑法第47條第1 項規定，論以累犯，並加重其刑。爰
    審酌被告前因施用毒品案件迭經觀察、勒戒及刑罰執行後，
    本應徹底戒除毒癮，不料其竟仍繼續施用毒品，已如上述，
    顯見其並無戒除毒害之決心，且於犯後雖坦承犯行，仍飾以
    避重就輕之詞，本不宜寬貸，惟念施用毒品乃自戕一己之身
    體健康，具有病患性人格之特質，行為本身對社會所造成之
    危害並非直接、鉅大，並綜合考量被告係國中肄業、職業商
    、家境小康（見警一卷教育程度欄、職業欄及家庭經濟狀況
    欄之記載），及其上開犯罪情節等相關情狀，分別量處如主
    文所示之刑，並定其應執行之刑，以資懲儆。
四、沒收部分：
    末按查獲之第一、二級毒品及專供製造或施用第一、二級毒
    品之器具，不問屬於犯人與否，均沒收銷燬之，毒品危害防
    制條例第18條第1 項前段定有明文。查扣案之晶體殘渣袋1
    個、玻璃球吸食器（連接短橡皮管）1 組，經鑑定結果確含
    第二級毒品甲基安非他命之成分，業如上述，且該殘渣袋、
    玻璃球吸食器等物，因與其內之毒品業已無法析離，應將之
    同視為第一級、第二級毒品，從而不問屬於犯人與否，爰併
    依上開規定宣告沒收銷燬之，而鑑驗所耗損之毒品，既已費
    失，自無庸宣告沒收銷燬。至扣案吸食器1 組，雖未驗出毒
    品成份，惟業經被告自承係供其施用甲基安非他命毒品所用
    之物，爰依刑法第38條第1 項第2 款，併為沒收之宣告，併
    此敘明。
據上論斷，應依刑事訴訟法第273 條之1 第1 項、第284 條之1
、第299 條第1 項前段，毒品危害防制條例第10條第1 項、第2
項、第18條第1 項前段，刑法第11條、第47條第1 項、第38條第
1 項第2 款、第51條第5 款，判決如主文。
本案經檢察官呂建興到庭執行職務。
中    華    民    國    97    年    10    月    22    日
                  刑事第二庭    法  官  呂明燕
以上正本證明與原本無異。
如不服本判決應於收受本判決後10日內向本院提出上訴書狀，並
應敘述具體理由，如未敘述上訴理由者，應於上訴期間屆滿後20
日內補提理由書狀於本院（均須按他造當事人之人數附繕本）「
切勿逕送上級法院」。
中    華    民    國    97    年    10    月    23    日
                                書記官  陳瓊芳
附錄本判決論罪之法條：
毒品危害防制條例第10條
施用第一級毒品者，處6月以上5年以下有期徒刑。
施用第二級毒品者，處3年以下有期徒刑。


司法院資訊處製作；財團法人民間司法改革基金會備份。
